【裁判字號】    92,易,300
【裁判日期】    920903
【裁判案由】    妨害公務
【裁判全文】
臺灣臺中地方法院刑事判決                          九十二年度易字第三號
    公  訴  人  臺灣臺中地方法院檢察署檢察官
    被      告  乙○○
    選任辯護人  蔡本勇
右列被告因妨害公務案件，經檢察官提起公訴（九十一年度偵字第二三八四四號），
本院判決如左：
    主  文
乙○○無罪。
    理  由
一、公訴意旨謂以：被告乙○○係大豐棉業股份有限公司（以下簡稱：大豐公司）負
    責人，於民國八十七年間向告訴人甲○○借款新臺幣（以下同）四百五十萬元，
    因屆期未清償債務，告訴人甲○○於八十八年十月間向臺灣臺中地方法院（以下
    簡稱：臺中地院）就大豐公司所有之機器申請假扣押，該院於八十八年十月二十
    九日查封大豐公司所有之自動筒子機五台、粗紡機二台、併條機二套（四台），
    並留置於臺中縣清水鎮○○路五四五號大豐公司內交由丙○○保管。告訴人甲○
    ○復於八十九年七月間就上開扣押物向臺中地院民事執行處聲請強制執行，臺中
    地院民事執行處立即囑託臺中縣機器商業同業公會估定涉案機械價格，公會派員
    赴現場實地調查併估定價格約係四百九十三萬元，並於九十年四月二十三日將上
    情函覆予臺中地院民事執行處。詎被告乙○○於公會人員至現場調查估價後之不
    詳時日，擅自至公司將查封物之主要零件拆除藏匿違背查封之效力。嗣臺中地院
    執行人員於九十一年七月九日上午十時十分許，至現場欲進行拍賣程序時，始發
    現上情，而無法拍賣，足生損害於債權人甲○○。因認被告涉犯刑法第一百三十
    九條之違背查封效力罪嫌云云。
二、按犯罪事實應依證據認定之，無證據不得推定其犯罪事實；又不能證明被告犯罪
    者，應諭知無罪之判決，刑事訴訟法第一百五十四條、第三百零一條第一項分別
    定有明文。次按事實之認定，應憑證據，所謂證據，須適於為被告犯罪事實之證
    明者，始得採為斷罪資料，如未能發現相當證據，或證據不足以證明，自不能以
    推測或擬制之方法以為裁判基礎；又認定不利於被告之事實，須依積極證據，苟
    積極證據不足為不利於被告事實之認定時，即應為有利於被告之認定，更不必有
    何有利之證據，最高法院五十三年臺上字第二七五０號、三十年上字第八一六號
    、四十年臺上字第八六號分別著有判例可資參照。又認定犯罪事實應依證據，為
    刑事訴訟法所明定，故被告否認犯罪事實所持之辯解，縱屬不能成立，仍非有積
    極證據足以證明其犯罪行為，不能遽為有罪之認定，此最高法院三十年上字第一
    八三一號亦著有判例。
三、本件公訴人認被告涉犯刑法第一百三十九條之違背查封效力罪嫌，無非係以本件
    涉案之機器均置放於工廠內，被告係債務人有保管之責，雖被告稱工廠無人看守
    ，然該廠房顯非閒雜人等可自由出入，若謂有宵小入內行竊，理應竊取整台機器
    以利出售，宵小僅竊取機器之零件，顯與常情不合。又查，被告於九十一年八月
    八日遭臺中地院民事執行處法官管收後，涉案遺失之零件於同年八月十一日在大
    豐公司車庫被尋獲，若非被告隱匿零件，涉案零件於失竊後焉有復得之理，此有
    本院八十八年度執全字第三八五六號、八十九年度執字第一三二八六號卷證可憑
    ，為其主要論據。惟訊據被告則堅決否認有何違背查封效力之犯行，辯稱：伊沒
    有做犯罪的行為，查封後機器就遭竊，伊人當時正在管收中，伊也不知道被偷的
    東西出現了。東西不見後伊有去警局報案，九十一年八月十四日伊的管收停止，
    被釋放。伊之所以會被停止管收是因為東西已經發現了，但是並不是伊發現這些
    東西的，伊也不曉得，是何人發現的。伊認為如果告訴人真的有看到伊行竊，才
    可以這麼說。另伊當時身上並沒有公司備份的鑰匙，所以東西被偷時，伊並沒有
    公司的鑰匙等語。
四、本院查：（一）、本件被告乙○○係於九十一年八月八日遭本院民事執行處法官
    諭知管收，後並於九十一年八月十四日釋放，有本院管收票影本及本院民事執行
    處通知書影本各一紙附卷可稽，再核對以真實姓名不詳僅署名為「小馬」之人所
    寄送予本院李平勳法官之信件係於九十一年八月十二日所繕打及寄發，亦有信件
    、信封（含其上郵戳章之日期）影本一紙在卷可證，足見此封以署名「小馬」之
    人寄發出信件之時，被告當時人確係在臺灣臺中看守所內管收中，是以該封署名
    為「小馬」之人所發之信件，應非係本件被告所為無誤，從而該批遭竊之機器零
    件是否確為本件被告所拆除藏匿，要非無疑。（二）、另本件被告確有於九十一
    年七月九日至臺中縣警察局清水分局三田派出所報案乙節，亦有臺中縣警察局清
    水分局九十二年六月二十日清警刑字第０九二００八四二一號函【內含有乙○○
    （失竊、尋獲）筆錄、財物損失表、報案三聯單、照片、認領保管單各一份】附
    卷可參。衡以常情，本件遭竊之機器零件果若確係由被告所拆除藏匿，被告又豈
    會甘冒刑法誣告之罪責，而到警局指控該批機器零件係遭人所竊，此亦顯與常情
    有違。（三）、又本件公訴人於起訴書中之證據並所犯法條欄內記載認：「－－
    ，然該廠房顯非閒雜人等可自由出入，若謂有宵小入內行竊，理應竊取整台機器
    以利出售，宵小僅竊取機器之零件，顯與常情不合。」乙節，然此經本院對照卷
    內所附之照片（見九十一年度發查字第三九八四號偵查卷宗第五頁）可知，本件
    遭查封之機具本身之機體均十分龐大，其重量亦十分可觀，如要將整台機器竊取
    以利出售，恐非易事。是本件公訴人所據以為被告涉有本件罪嫌所認定之理由，
    經本院綜觀全案卷宗，並查無其他積極、直接之證據足以為佐證之依據，益徵公
    訴人於起訴書中所指稱：「乙○○於公會人員至現場調查估價後之不詳時日，擅
    自至公司將查封物之主要零件拆除藏匿違背查封之效力」乙情，顯係以何人之犯
    罪動機之最大可能性中所為推測之詞。從而在查無其他積極證據足以佐證被告之
    犯行前，尚不得僅以推測之詞即認定被告有為本件違背查封效力之行為。此外，
    復查無其他積極證據足資證明被告有何違背查封效力之犯行，不能證明被告犯罪
    ，揆諸首揭說明，自應諭知被告為無罪之判決，以免冤抑。
據上論斷，應依刑事訴訟法第三百零一條第一項，判決如主文。
本案經檢察官林蓉蓉到庭執行職務。
中      華      民      國      九十二      年      九    月      三    日
                                  臺灣臺中地方法院刑事第六庭
                                      法  官  許  旭  聖
右正本證明與原本無異。
如不服本判決，應於判決送達後十日內向本院提出上訴狀（應附繕本），上訴於
臺灣高等法院臺中分院。
                                      書記官
中      華      民      國      九十二      年      九    月      三    日


司法院資訊處製作；財團法人民間司法改革基金會備份。
